臺灣臺北地方法院交通事件裁定　　　　100年度交聲字第197號
原處分機關　臺北市交通事件裁決所
受處分人　　林冠志
上列異議人即受處分人因違反道路交通管理處罰條例案件，對於
臺北市交通事件裁決所100 年2 月8 日所為之北市裁罰字第裁22
-A1A245335號裁決處分（原舉發違反道路交通管理事件通知單：
臺北市政府警察局99年12月22日北市警交大字第A1A245335 號）
，聲明異議，本院裁定如下：
    主  文
原處分撤銷。
林冠志不罰。
    理  由
一、按汽車駕駛人駕駛汽車肇事致人受傷或死亡者，應即採取救
    護措施及依規定處置，並通知警察機關處理，不得任意移動
    肇事汽車及現場痕跡證據，違反者處新臺幣（下同）3,000
    元以上9,000 元以下罰鍰。但肇事致人受傷案件當事人均同
    意時，應將肇事汽車標繪後，移置不妨礙交通之處所。前項
    駕駛人肇事致人受傷而逃逸者，吊銷其駕駛執照；致人重傷
    或死亡而逃逸者，吊銷其駕駛執照，並不得再考領。又汽車
    駕駛人，曾依本條例其他各條規定吊銷駕駛執照者，一年內
    不得考領駕駛執照，道路交通管理處罰條例第62條第3 項、
    第4 項、第67條第3 項分別定有明文。
二、原處分意旨略以：異議人即受處分人（下稱異議人）林冠志
    於民國99年11月27日上午4 時5 分許，駕駛車號967-EU號營
    業用小客車（下稱本案汽車），在臺北市中山區○市○○道
    東往西內側車道行駛，至肇事地點即市○○道、建國南路匝
    道口，為閃避由建國南路匝道往市○○道平面車道行駛之車
    號822-A8營業用小客車，右側車身與同向外側車道行駛之57
    3-HLB號重型機車（下稱本案機車）發生擦撞，致駕駛本案
    機車及附載其上之卓芃緯、趙修範受傷而肇事，經警舉發「
    肇事致人受傷逃逸」之違規，原處分機關依道路交通管理處
    罰條例第62條第4項，裁處異議人罰鍰新臺幣（下同）6,00
    0元，吊銷駕駛執照，1年內不得考領駕駛執照等語。
三、異議意旨略以：異議人於上揭時、地，駕駛本案汽車搭載3
    名乘客，在臺北市○○街市民大道平面道路內側車道停等紅
    燈後起步，車速約40公里，由東向西行駛，突遭左側由市○
    ○道○○道路、建國南路匝道進入平面車道、由黃俊杰駕駛
    之車號822-A8號營業用小客車高速切入侵占被告車道，被告
    因右前方、右側方並無任何車輛，故將本案汽車往右偏離車
    道，詎料，本案機車之駕駛人卓芃緯搭載趙修範，由本案汽
    車右後方高速擦撞異議人車輛，致異議人右前方下擺、右前
    輪弧均受損害，本案機車因而朝本案汽車右前方滑行倒地。
    異議人及車上乘客彼時因均未看清高速切入侵占異議人車道
    之黃俊杰車輛車牌號碼，經異議人鳴按喇叭，並閃遠光燈，
    黃俊杰仍未減速而逃離現場，異議人僅得駕車追趕黃俊杰車
    輛，直至看清黃俊杰車輛車牌號碼後，再搭載3 位乘客返回
    事故現場，返途中於同日上午4 時10分在市○○道○ 段210
    號前，向臺北市警察局大安分局巡邏警車報案，異議人返回
    現場後，見1 人坐在路上，異議人停車後立即協助救護傷患
    ，見本案機車附載人趙修範以手機拍攝異議人車牌號碼，異
    議人亦與趙修範交談，並說明事故經過，異議人於等待救護
    車抵達現場，對隨車醫護人員交代事故經過後，始應異議人
    搭載乘客急於返家需求，搭載乘客離開現場，故異議人並無
    「肇事致人受傷逃逸」行為，為此請求撤銷原處分云云。
四、異議人於99年11月27日上午4 時5 分許，駕駛本案汽車沿市
    ○○道（平面路段）東向西內側車道行駛，至肇事地點（市
    ○○道下建國南路匝道口）向右閃避從市○○道高架橋下建
    國南路匝道欲進入市○○道，而由黃俊杰駕駛之822-A8營業
    用小客車，致本案汽車右側車身與沿同路同向外側車道由卓
    芃緯騎乘之本案機車左側車身發生碰撞，卓芃緯與本案機車
    附載之趙修範因而人車倒地，卓芃緯受有左側橈骨合併尺骨
    之閉鎖性骨折、四肢之表淺損傷、磨損或擦傷之傷害；趙修
    範則受有雙上肢多處擦傷之傷害等節，為異議人坦認在卷，
    並經證人卓芃緯、趙修範、童麟涵（即搭載異議人本案汽車
    之乘客，下逕稱證人童麟涵）先前於臺灣臺北地方法院檢察
    署檢察官前、本院調查時具結證述存卷可查（見臺灣臺北地
    方法院檢察署100 年度偵字第3454號卷〈下稱偵卷〉第69至
    72頁、本院卷第32頁背面至第34頁），及道路交通事故現場
    圖、補充資料表、談話紀錄表、道路交通事故紀錄表各1 份
    、現場照片22張、卓芃緯、趙修範於馬偕紀念醫院（臺北院
    區）乙種診斷證明書2 份附卷可稽（見偵卷第8 至9 、14、
    31至37、44至54頁），可認為真實。
五、至異議人堅詞否認「肇事致人受傷逃逸」行為，並以上詞置
    辯，經查：
  (一)、證人童麟涵前於警詢、及於臺灣臺北地方法院檢察署檢察
      官面前及於本院調查時，具結證稱：當時我與友人一共3
      人搭乘異議人駕駛之本案汽車，我坐在副駕駛座後方，異
      議人沿市○○道（平面路段）東向西內側車道行駛，至肇
      事地點時，我們的行駛方向燈號為綠燈，但異議人突然往
      右偏移了一下，本案汽車彼時左前方出現1 部闖紅燈（由
      黃俊杰駕駛）的計程車，而另有1 部（由卓芃緯騎乘之）
      機車摔倒滑行到本案汽車右前方，左方的那輛計程車（黃
      俊杰）見狀逕行駕車離去，我當時有說「撞到人了。」等
      語，我們有停下來看一下受傷的機車騎士，但沒有下車。
      我有問異議人為何要突然往右偏，異議人說匝道左方有1
      台車子衝出來，所以他才往右閃避，我們車上的人（包括
      異議人）都認為是那1 部計程車突然從匝道衝出來，導致
      異議人無法反應，所以我們就叫異議人上前去追那輛計程
      車，異議人追上去後，一直按喇叭，但是前方的計程車一
      直加速、沒有停車，後來，我們追看到前方計程車之車號
      後（為822-A8號），隨即返回肇事現場，下車查看本案機
      車傷者傷勢，並請開警車的警察至現場查看，我們將前方
      之計程車車號交付傷者，叫救護車至車禍現場，幫忙滑倒
      摔傷的機車騎士，等到救護車到了之後，我們始要求異議
      人載我們先行離去回家。我與異議人都有跟當時坐在地上
      的卓芃緯、另一名傷者趙修範說本案汽車是因為閃避前方
      計程車才會擦撞到他們、異議人有去追看前方的計程車車
      號，異議人亦有將前方計程車車號給卓芃緯、趙修範。我
      認為本案是那輛822-A8號計程車（黃俊杰）闖紅燈、衝出
      來，造成我們閃車的時候擦撞到本案機車，所以都是822-
      A8號計程車的錯等語（見偵卷第15至17、71頁、本院卷第
      32至33頁）。
  (二)、證人童麟涵證稱：異議人於肇事後有返回現場查看傷者，
      並等待救護車到場救援後，始附載乘客離去乙節，與異議
      人異議意旨所言情節大致相符，並與證人卓芃緯、趙修範
      在本院結證稱：異議人肇事幾分鐘（10分鐘以內）後，有
      折返提及肇事車輛車牌號碼為822-A8號等語一致（見本院
      卷第33至35頁）。再審以證人童麟涵僅係搭乘異議人本案
      汽車之乘客，因而見證本案車禍發生歷程，與異議人、82
      2-A8號駕駛者黃俊杰，及本案機車傷者卓芃緯、趙修範均
      未曾蒙面，亦無仇隙，證述內容歷次相符，無反覆情形，
      顯見係本諸見證本案肇事經過之客觀第三人所為證言，虛
      妄之可能性甚微，可信為真正。故異議人於肇事後，確實
      有向開警車之警察表示發生車禍，且於追看確認前方計程
      車車號後，隨即折返肇事現場查看傷者，經確認救護車到
      場救護後始依車上乘客（即證人童麟涵）要求離去乙節，
      可資認定。而異議人既有向警車上警員表示車禍發生等語
      ，並於肇事後隨即返回現場，等待救護車到場救護後始離
      去，異議人所為自與道路交通管理處罰條例第62條第3 項
      規定之「肇事致人受傷而逃逸」要件相違，無從以該條規
      定相繩。
  (三)、此外，依證人童麟涵上開證述及道路交通事故現場圖、補
      充資料表、談話紀錄表、道路交通事故紀錄表各1 份、現
      場照片22張，均可徵本案車禍之肇事主因，為黃俊杰駕駛
      822-A8營業用小客車行駛匝道未讓主線道車輛（即異議人
      本案汽車）先行而肇事，臺北市車輛行車事故鑑定委員會
      亦同此認定，有鑑定意見書1 份在卷可查（見偵卷第92至
      93頁）。異議人主觀上既係認為本案汽車為了閃避黃俊杰
      駕駛之822-A8營業用小客車，始擦撞本案機車，認黃俊杰
      為最終應負責之人，故未於肇事之初，立即下車查看傷者
      、報警處理，而先向前追看黃俊杰駕駛車輛，確知黃俊杰
      駕駛車輛之車牌號碼後，始通報巡邏車上警員處理、返回
      肇事現場查看傷者等待救援，此等肇事後「追看前方車號
      」行為，既屬異議人保全證據，出於自衛、自清動機所為
      ，且該作為核與理性常人處事邏輯一致，應屬事理之常，
      無從以異議人短暫離開、追看黃俊杰車號之數分鐘（依證
      人趙修範所言為10分鐘內），遽論異議人之行為即屬「肇
      事逃逸」行為，併予敘明。
  (四)、至證人卓芃緯、趙修範另於本院訊問時結稱：異議人折返
      現場後，並未告知異議人係為了閃避黃俊杰駕駛之822-A8
      營業用小客車，致擦撞其2 人，僅提及本案車禍之肇事車
      輛車號為822-A8號等語（見本院卷第33至34頁），與上揭
      證人童麟涵就此部分證述雖有不同。然而，經本院就該部
      分即「當日異議人、證人童麟涵是否確有與證人卓芃緯、
      趙修範提及本案汽車係因閃避他車，始擦撞本案機車」，
      與證人童麟涵再三確認，證人童麟涵多次明白證及：當日
      在場的傷者除了卓芃緯、趙修範，沒有別人，當時卓芃緯
      還坐在地上，我與司機（即異議人）都有跟他們提到本案
      汽車係因閃車而擦撞本案機車等節（見本院卷第32頁背面
      至33頁），審酌證人卓芃緯、趙修範為本案被害人，極欲
      追究異議人責任，利害相關，證言恐有誇大之嫌，其等於
      肇事當時，本恐因傷受驚，而有誤聽或誤認等情形，反觀
      證人童麟涵之證言，就案發細節證述詳實，前後一致，且
      居於公正第三人之客觀角度而為，無袒護任何一方之動機
      及必要，是證人童麟涵之證言，顯較利害相關之證人卓芃
      緯、趙修範證述為可信，故不應以證人卓芃緯、趙修範上
      揭證言，為不利於異議人之認定。
六、綜上各節，異議人於肇事後，既有向巡邏警車上警員表示彼
    時有車禍發生，並於肇事後隨即折返現場，等待並確認救護
    車到場救護後，始行離去，自與道路交通管理處罰條例第62
    條第3 項規定要件相左，原處分機關以異議人經警舉發有「
    肇事致人受傷逃逸」違規行為，依道路交通管理處罰條例第
    62 條 第4 項以北市裁罰字第裁22-A1A245335號裁決書，裁
    處異議人6,000 元罰鍰，吊銷駕駛執照，1 年內不得考領駕
    駛執照之處分，自有未洽。本件異議人之異議為有理由，應
    由本院將前揭原處分撤銷，改諭知異議人不罰，以資適法。
據上論斷，應依道路交通事件處理辦法第19條前段，裁定如主文
。
中    華    民    國   100    年    10    月    6     日
                  刑事第八庭  法  官    湯千慧
以上正本證明與原本無異。
如不服本裁定，應於裁定送達後5 日內向本院提出抗告狀（須附
繕本）。
                                書記官  游雅鈞
中    華    民    國   100    年    10    月    7     日